臺灣高等法院臺南分院刑事裁定
110年度聲字第838號
聲明異議人  李睿杰



上列聲明異議人即受刑人因偽造文書等案件，對臺灣臺南地方檢
察署檢察官執行之指揮（110年度執更字第326號、109年度執更
字第2312號）聲明異議，本院裁定如下：
    主  文
聲明異議駁回。
    理  由
一、聲明異議意旨略以：聲明異議人即受刑人（下稱受刑人）「
    係因案件符合數罪併罰定應執行刑，惟量刑不合數罪併罰之
    處刑」先向高等檢察署臺南檢察分署檢察官聲請請求檢察官
    從輕更正定應執行刑，經高等檢察署臺南檢察分署回函（如
    附件一）檢送聲請人李睿杰110年7月13日聲請定應執行刑狀
    原本1件至臺南地方檢察署，臺南地方檢察署於110年8月6日
    發文，發文字號：南檢文己110執聲他573字第1109046114號
    回函（如附件二），該函說明二、三所指非聲請人所指之判
    決確定日期，聲明異議人於首先110年7月13日向高等檢察署
    臺南檢察分署提出之聲請狀說明判決確定日期、首判日期、
    犯罪時間與臺南地檢署回函無誤，且說明四，所指於法無據
    ，礙難辦理等語，聲請人前依刑事訴訟法第477條之規定聲
    請，臺南地檢署回函意旨為檢察官以一事不再理駁回，自屬
    違反不告不理原則，逃避責任歸屬，檢察官執行指揮不當。
    因①110年度執更助峽字第32號高雄地方檢察署檢察官執行指
    揮書（如附件三），犯罪行為日期105年3月2日至105年5月2
    8日，判決確定日期109年8月26日，共8罪，應執行有期徒刑
    3年6月。②110年度執更峽字第33號高雄地方檢察署檢察官執
    行指揮書（如附件四），犯罪行為日期99年3月4日至103年9
    月29日，判決確定日期109年10月26日，應執行有期徒刑18
    年。綜上書證判斷：受刑人其行為為同質性犯罪，先觸犯②
    執行指揮書一部分，應執行有期徒刑18年；再觸犯①執行指
    揮書一部分，應執行有期徒刑3年6月。而①判決確定日109年
    8月26日於②判決確定日前，得數罪併罰從輕從寬定應執行刑
    。請鈞院明察：原裁判漏未審酌本案受刑人犯罪手法相同屬
    同質性犯罪，又①判決確定日於②判決確定日前，依法符合其
    數罪併罰，應循想像競合犯，一行為觸犯數罪從一重處斷原
    則，酌以採納數罪併罰併案執行，從輕聲請定應執行刑之要
    件。依據刑事訴訟法第477條第2項明定，請求檢察官向法院
    聲請定應執行刑之聲請，以全法理救濟之途徑，兼顧法益衡
    平之要求，給予適當刑期之折扣。本件受刑人聲請從新定應
    執行刑，於情於理於法，有憑有根有據，足堪堅其合法之言
    論。檢察官本於權責所在，人道主義與法治精神，經核定無
    誤公平性、適法性遭質疑，自無不許受刑人請求檢察官向法
    院定應刑期之理。參諸二案裁定指揮書，110年度執更助峽
    字第32號定應執行刑有期徒刑3年6月暫且不提，110年度執
    更助峽字第33號定應執行有期徒刑18年，量刑均屬過重，對
    被告非公平。受刑人懇請鈞長參諸，加重詐欺犯罪被害人數
    均為數百人，單一案件判定之刑責蓋重於受刑人最重的1年2
    月刑責，但於定應執行刑部分，加重詐欺犯罪，刑罰法定不
    逾7年，然受刑人應執行18年之裁判，二者相比之下，豈符
    合公平比例原則。又參照加重竊盜犯罪，刑度與本件受刑人
    相差無幾，但所涉案件諸多為幾十案乃至數佰案件，但科刑
    部分數罪併罰，經常在4年至6年之間，二者相比之下，受刑
    人其定應有期徒刑18年，更顯得於法無據，自屬不公之裁判
    。原裁定既有上述違誤，應撤銷更刑以示公正。受刑人前向
    高檢署臺南分署聲請，高檢署臺南分署檢送原聲請狀至臺南
    地方檢察署，然臺南地方檢察署回函顯有逃避理由，未秉公
    正裁判，逕以一事不二理原則未從實審酌據理回應，違反不
    告不理原則規定，是依刑事訴訟法第484條之規定向鈞院提
    起聲明異議，如有理由，應撤銷原裁定，從輕從寬重新定應
    執行刑予以公平、公正之裁定等語（其餘聲請意旨詳如附件
    ）。
二、按受刑人或其法定代理人或配偶，以檢察官執行之指揮為不
    當者，得向諭知該裁判之法院聲明異議，刑事訴訟法第484
    條定有明文。所謂「檢察官執行之指揮不當」，係指就執行
    之指揮違法或執行方法不當等情形而言。是此異議之對象，
    係檢察官之執行指揮行為，並非檢察官據以指揮執行之裁判
    。至於判決、裁定確定後，即生效力，檢察官如係依確定判
    決、裁定之內容而指揮執行，自難指其為違法。倘對法院所
    為之判決或裁定不服者，則應循上訴或抗告程序尋求救濟。
    如該法院之判決，已經確定，則應另行依再審或非常上訴程
    序，加以救濟，非得以聲明異議方式為之（最高法院109年
    度台抗字第1729號裁定參照）。倘受刑人並非針對檢察官執
    行之指揮認有不當，其所為聲明異議於程序上已難謂適法，
    法院自應以裁定駁回其異議(最高法院102年度台抗字第404
    號裁定參照）。又定應執行刑之實體裁判，於確定後即發生
    實質之確定力，而有一事不再理原則之適用；數罪併罰案件
    之實體裁判，除因增加經另案判決確定合於數罪併罰之其他
    犯罪，或原定應執行刑之數罪中有部分犯罪，因非常上訴、
    再審程序而經撤銷改判，或有赦免、減刑，更定其刑等情形
    ，致原裁判定刑之基礎已經變動，而有另定應執行刑之必要
    者外，法院應受原確定裁定實質確定力之拘束，不得就該確
    定裁定已定應執行刑之數罪，其全部或部分再行定其應執行
    之刑，否則即有違反一事不再理原則（最高法院105年度台
    抗字第121號、106年度台抗字第824號裁定參照）。
三、經查：受刑人前因犯竊盜等8件案件，先後經法院判處罪刑
    確定在案，並經臺灣臺南地方法院於109年5月20日以109年
    度聲字第959號裁定定應執行刑為有期徒刑3年6月，受刑人
    不服提起抗告，經臺灣高等法院臺南分院於109年7月17日以
    109年抗字第282號刑事裁定，駁回抗告，受刑人不服，提起
    再抗告，經最高法院於109年8月26日以109年台抗字第1299
    號刑事裁定，駁回再抗告確定（下稱甲案，即聲明異議意旨
    所指之①部分）。受刑人前因偽造文書等116件案件，先後經
    法院判處罪刑確定在案，前經臺灣臺南地方法院於109年5月
    29日以109年度聲字第960號裁定定應執行刑為有期徒刑22年
    ，受刑人不服提起抗告，經臺灣高等法院臺南分院於109年8
    月19日以109年抗字第286號刑事裁定，撤銷原裁定，定應執
    行刑為有期徒刑18年，受刑人不服，提起再抗告，經最高法
    院於109年10月26日以109年台抗字第1677號刑事裁定，駁回
    再抗告確定（下稱乙案，即聲明異議意旨所指之②部分）。
    此有受刑人之臺灣高等法院被告前案紀錄表1份在卷可參，
    並經本院依職權調閱上開案卷核閱無訛。上開甲、乙兩案之
    定應執行刑裁定確定後，臺灣臺南地方檢察署（以下簡稱臺
    南地檢署）囑託臺灣高雄地方檢察署（以下簡稱高雄地檢署
    ）代執行上開甲、乙兩案等情，亦有高雄地檢署110年4月26
    日110年度執更助峽字第32、33號執行指揮書2份在卷可稽（
    見本院卷第31、33頁），是高雄地檢署之上開執行，乃係依
    確定裁定所為之執行，參照前揭說明，難認有何執行違法或
    執行方法不當等情形，首先敘明。
四、又按刑法第50條第1 項前段規定「裁判確定前犯數罪者，併
    合處罰之」，所謂「裁判確定」，指首先確定之科刑判決，
    亦即以該首先判刑確定之日為基準，如在該日期之前所犯者
    ，應併合處罰，在該日期之後所犯者，即無與之前所犯者合
    併定執行刑之餘地，惟如另符合數罪併罰要件時，仍依上述
    法則處理。數罪併罰定應執行之刑，既有上揭基準可循，自
    無許任擇其中最為有利或不利於受刑人之數罪，合併定其應
    執行刑之理(最高法院107 年度台抗字第1249號、108年度台
    抗字第123號裁定意旨可資參照)。故受刑人所犯數罪有二裁
    判以上時，其所犯各罪是否合於數罪併罰規定，司法實務上
    係以各裁判中最初科刑之判決確定之日為基準，作為檢察官
    劃分向法院聲請定執行刑案件之標準，以免檢察官無所適從
    ，亦可防止受刑人恣憑己意，任擇對己有利之數罪向檢察官
    提出定刑之聲請。經查：本件受刑人所犯之乙案中附表編號
    1至116號所示之各罪，最先確定者為編號1之罪，且係於103
    年12月22日確定，而受刑人所犯之甲案中附表編號1至8所示
    之各罪，其犯罪日期各係在105年3月2日至105年5月28日間
    ，即均是在乙案中首先經判刑確定之編號1之判決確定日即1
    03年12月22日「後」所為，故甲、乙兩案，自非屬刑法第50
    條第1 項前段所規定之裁判確定前所犯之數罪，即不符合數
    罪併罰之要件，自無從併合處罰，高雄地檢署據此核發110
    年度執更助峽字第32、33號2執行指揮書，自無違誤。本件
    聲明異議意旨認甲案判決確定日應為最高法院駁回受刑人對
    本院109年抗字第282號裁定之再抗告日即109年8月26日、乙
    案判決確定日應為最高法院駁回受刑人對本院109年抗字第2
    86號裁定之再抗告日即109年10月26日，以此主張甲案判決
    確定日在乙案判決確定日之前，二案符合數罪併罰要件，應
    得從新從寬再為定刑云云，顯屬誤解刑法第50條第1 項前段
    所規定之「裁判確定日」，乃指數「科刑判決」中，首先確
    定之案件之確定之日，而非指定應執行刑之「裁定」首先確
    定之日，是受刑人聲請臺南地檢署檢察官重行聲請定應執行
    刑，該署檢察官於110年8月6日以南檢文己110執聲他573字
    第1109046114號回函(見本院卷第27至29頁)，說明二、三已
    詳述甲、乙兩案之判決確定日期，說明四並再敘明上開說明
    二、三所述之甲、乙二案，與數罪併罰之規定不合，而否准
    受刑人聲請重新定應執行刑之請求，於法自無違誤。
五、再查，本件高雄地檢署檢察官據以指揮執行之上開2定應執
    行刑之裁定，業均經最高法院駁回受刑人之再抗告而確定，
    自已發生實質確定力，除非有「非常上訴、再審程序而經撤
    銷改判，或有赦免、減刑，更定其刑」等情形，導致原裁判
    定刑之基礎已經變動，而有另定應執行刑之必要者外，法院
    、檢察官、受刑人均應受該應執行刑裁定實質確定力之拘束
    ，不得就該確定裁定之全部或其中數罪再重行定其應執行之
    刑，以免違反一事不再理之原則。故本件上開乙案中，受刑
    人所犯如該案附表所示之116件案件，原經臺灣臺南地方法
    院定應執行刑為有期徒刑22年，受刑人提起抗告後，業經本
    院於109年8月19日以109年抗字第286號刑事裁定，撤銷原裁
    定，定其應執行刑為有期徒刑18年，嗣亦經最高法院於109
    年10月26日以109年台抗字第1677號刑事裁定，駁回受刑人
    之再抗告而確定。受刑人固舉加重詐欺百件案件為例，認本
    院此部分定刑有期徒刑18年過重，屬不公之裁判云云，然此
    乃係在指摘本院上開裁定所定之應執行刑18年顯屬過重而請
    求執行檢察官為其重新聲請定應執行刑，並非是具體指摘本
    件執行檢察官有何積極執行指揮之違法，或其執行方法有何
    不當之處，故與刑事訴訟法第484條聲明異議之要件不符，
    即屬於法無據。　　
六、綜上，臺南地檢署囑託高雄地檢署代執行，係依甲、乙兩案
    之確定裁定而為，並無違法或執行方法不當之情形。受刑人
    聲請臺南地檢署就上開甲、乙兩案再重新聲請定應執行刑，
    該署檢察官以上開甲、乙兩案所示之罪，與數罪併罰之規定
    不合，否准受刑人之聲請，核無違誤，難謂其指揮執行有何
    違法不當可言。又受刑人另指摘本院109年度抗字第286號裁
    定所定之應執行刑過重，請求重新定應執行之刑，亦非具體
    指摘本件執行檢察官有何積極執行指揮之違法，或其執行方
    法有何不當之處，顯與刑事訴訟法第484條聲明異議之要件
    不符。從而，本件聲明異議均無理由，應予駁回。
據上論斷，爰依刑事訴訟法第486條，裁定如主文。
中　　華　　民　　國　　110 　年　　9 　　月　　10　　日
                  刑事第四庭    審判長法  官  郭玫利  
                                      法  官  陳金虎   
                                      法  官  林臻嫺
以上正本證明與原本無異。
如不服本裁定，應於收受本裁定後五日內向本院提出抗告狀。
　　　　　　　　　　　　　　　　　　　書記官  楊宗倫　　
中　　華　　民　　國　　110 　年　　9 　　月　　10　　日